【裁判字號】    96,訴緝,203
【裁判日期】    970722
【裁判案由】    違反槍砲彈藥刀械管制條例
【裁判全文】
臺灣桃園地方法院刑事判決             96年度訴緝字第203號
公  訴  人  臺灣桃園地方法院檢察署檢察官
被      告  丙○○
                    （現另案在臺灣台北戒治所戒治中）
指定辯護人  本院公設辯護人  彭詩雯
上列被告因違反槍砲彈藥刀械管制條例案件，經檢察官提起公訴
（95年度偵字第15682 號），本院判決如下:
    主  文
丙○○未經許可，寄藏可發射子彈具殺傷力之改造手槍，處有期
徒刑年陸月，併科罰金新臺幣陸萬元，罰金如易服勞役，以新
臺幣壹仟元折算壹日。扣案具殺傷力之仿GLOCK 廠17型半自動手
槍製造，換裝土造金屬槍管而成之改造手槍壹枝（含彈匣壹個，
槍枝管制編號0000000000號）沒收。
    事  實
一、丙○○於民國95年間曾因違反槍砲彈藥刀械管制條例案件，
    經臺灣高等法院以95年度上訴字第369 號判決判處有期徒刑
    3 年，併科罰金新臺幣5 萬元確定（不構成累犯）。其猶不
    知警惕，明知可發射子彈具殺傷力之改造手槍，係槍砲彈藥
    刀械管制條例所列管之違禁物，非經主管機關許可，不得無
    故持有、寄藏，竟於95年5 月初某日，在其位於桃園縣新屋
    鄉石磊村14鄰水流45號住處，受某真實姓名年籍均不詳、綽
    號「阿究」之成年男子之託，代為保管藏置具殺傷力之仿GL
    OC K廠17型半自動手槍製造，換裝土造金屬槍管而成之改造
    手槍1 枝（含彈匣1 個，槍枝管制編號：0000000000號），
    並將之裝在旅行袋內後，放置在上址住處1 樓舊屋外之圍牆
    內，即未經許可寄藏上開手槍。嗣於95年7 月7 日晚間10時
    30分許，為警持本院核發之搜索票前往丙○○上址住處搜索
    查獲，並扣得上揭具殺傷力之改造手槍1 枝，始查悉上情。
二、案經臺北縣政府警察局土城分局報請臺灣桃園地方法院檢察
    署檢察官偵查起訴。
    理  由
壹、證據能力
一、被告於警詢之自白具有任意性，當具有證據能力。
  (一)被告丙○○於本院審理時辯稱：警詢筆錄未依照我的陳述意
    旨而為記載，且因為在我家時，警察有告訴我，若我承認槍
    枝為我所有，就要放我弟弟及女友，又在分局製作筆錄前，
    警察還有再跟我說一次，至於是哪一個警察我不知道云云。
  (二)查，證人即員警乙○○於本院審理時證稱：被告的警詢筆錄
    是由我負責詢問，查獲被告時，有查獲被告之弟弟及女友，
    但在現場並沒有人跟被告說只要他承認槍枝是他的，就會放
    了他弟弟及女友，且回警局製作筆錄之前，也無任何人告知
    被告只要承認槍枝是他的，就放了他的弟弟及女友等語明確
    ；又證人即員警戊○○於本院審理時亦證稱：我有至現場實
    行搜索，在現場並沒有聽到有人說你若承認該槍是你的話，
    就放了你弟弟及女友的話等語綦詳；復證人即被告之弟弟丁○○於本院審理時亦未曾證述任何有關有人告知被告若承認
    槍枝為其所有，則放了被告之弟弟及女友之情事；再者，證
    人乙○○於本院審理時證稱：因為在現場沒有查獲被告之弟
    弟及女友的東西，而被告之弟弟是施用安非他命，但現場沒
    有查扣到安非他命，他們兩人都有送驗尿，後來讓被告之弟
    弟及女友先回去，待驗尿結果出來再函送等語明確（見本院
    訴緝字卷第53頁）。足認在被告住處現場、或於員警製作被
    告之警詢筆錄前，並無任何員警向被告表示，若其承認槍枝
    為其所有，就放其弟弟及女友等情至為明顯。又經本院當庭
    播放被告警詢光碟勘驗結果：1.警方於製作筆錄之過程中未
    施以強暴、脅迫、利誘或其他不正方法詢問被告。2.警詢筆
    錄內容雖僅記載被告陳述要旨，但與被告陳述之真意相符，
    惟應以本次勘驗筆錄記載之內容為主。3.被告精神狀況良好
    ，能夠充分瞭解警方問的問題內容而回答問題。有本院勘驗
    筆錄在卷可稽（見本院訴緝字卷第45頁至第48頁），足認員
    警於製作警詢筆錄時，亦無以任何不正方法詢問被告，且係
    依被告陳述之意旨而為記載，僅係記載內容較為簡略而已，
    並無被告所辯稱筆錄未按其意思而為記載之情形。故被告所
    辯，均不足採信。被告警詢自白扣案槍枝為「阿究」所寄藏
    部分，係出於自由意識所為陳述，且與事實相符，當具有證
    據能力。
二、扣案槍：
    扣案之上開改造手槍，與本案事實具有自然的關聯性，且係
    經員警持合法搜索票搜索所扣押之物，又無證據證明係公務
    員違背法定程序或經偽造、變造所取得，是認上開扣案槍，
    得作為證據。
三、槍彈鑑定書函：
    按法院或檢察官得囑託醫院、學校或其他相當之機關、團體
    為鑑定，或審查他人之鑑定，並準用第203 條至第206 條之
    1 之規定（不包括第202 條囑託個人鑑定時應命鑑定人於鑑
    定前具結之規定），而鑑定之經過及其結果，應命鑑定人以
    言詞或書面報告，刑事訴訟法第208 條第1 項前段及第206
    條第1 項分別定有明文。查本件扣案槍枝1 枝，由檢察官指
    揮承辦員警送往內政部警政署刑事警察局鑑定，而該局係我
    國最高刑事警察機關，指揮各警局刑事警察偵辦刑事案件，
    及受囑託鑑定各刑事案件之證物，以協助偵辦刑案，所為之
    鑑定，自具有相當之專業及可信度，且該局鑑定人員係依法
    令從事公務之人員，亦將鑑定經過及其結果（詳下述）詳細
    載明於鑑定書上，並無任何顯不可信之情況，參照刑事訴訟
    法第159 條第1 項「除法律別有規定」之例外（修法意旨明
    確指出包含同法第206 條）暨同法第159 條之4 第1 款等規
    定，本案所引用該局出具之槍彈鑑定書函均有證據能力，合
    先敘明。
貳、實體部分
一、訊據被告丙○○矢口否認有何寄藏改造手槍之犯行，並辯稱
    ：員警所查扣之槍枝不是我所持有，又該槍是在公共空間找
    到，非我實力支配範圍，與我無關。而我於警詢時坦承犯行
    ，係因為員警跟我說若承認槍枝是我的，就放了我弟弟及女
    友云云。經查：
  (一)上揭犯罪事實，業經被告於警詢時自承：警方查獲的槍枝是
    「阿究」寄放在我這邊，他說要借放，我說好啊，就放在我
    這裏，而他是於95年5 月初寄放等語明確（見本院訴緝字卷
    第45頁至第47頁），且經證人甲○（真實姓名年籍詳卷）於本
    院審理時具結證述綦詳，並有扣案之改造手槍1 枝（含彈匣
    1 個，槍枝管制編號0000000000）可按。又扣案之改造手槍
    經送內政部警政署刑事警察局鑑定結果，認該把改造手槍，
    係仿GLOCK 廠17型半自動手槍製造之槍枝，換裝土造金屬槍
    管而成之改造手槍，機械性能良好，可擊發適用子彈，具殺
    傷力，此有該局95年8 月1 日刑鑑字第0950102876號槍彈鑑
    定書（見95年度偵字第15682 號偵查卷第45頁至第47頁）在
    卷可稽，足認上開扣案槍枝確具有殺傷力甚明。
  (二)被告雖辯稱於警詢時坦承寄藏槍枝，係因為員警告知若承認
    為其持有，就要放了其弟弟及女友，所以才於警詢自白寄藏
    槍枝，警詢所述是不實在云云。然如上揭證據能力部分所述
    ，被告於警詢之陳述時，並未受到任何強暴、脅迫、利誘、
    或不正方法取供，而係出於其自由意識所為陳述，員警並無
    以此為由要脅或誘使被告自白甚明，故被告所辯，顯不足採
    。
  (三)另被告辯稱：未持有該把槍枝，該槍非在實力支配範圍，與
    我無關云云。證人即員警乙○○於本院審理時證稱：於95年
    7 月7 日我們持搜索票到桃園縣新屋鄉石磊村14鄰水流45號
    被告住處搜索，並查獲被告，而扣案槍枝是戊○○員警發現
    等語綦詳；且證人即員警戊○○於本院審理時證稱：我們在
    搜索現場，當時有3 、4 個人一起在那邊翻，在被告房子跟
    圍牆中間的地上，我踩到一個棧板，就把該棧板掀開來，結
    果看到一個袋子，我就跟其他人說，其他人就靠過來，負責
    採證的人就把袋子打開，就看到裏面有1 枝槍，我查獲槍枝
    的地點是在偵查卷第36頁照片所示空間再右轉過去的地上等
    語明確；且證人戊○○於本院審理時復證稱：因為該房子有
    用圍牆圍起來，在偵查卷第36頁的照片所示之左邊的牆壁是
    房子的牆壁，被告住處的房子是一個L 型的建築，我們從大
    門進入第一間房的左邊側門出去，出去之後就是空地，沿著
    上開偵查卷第36頁所示之狹窄甬道右轉到另一間房子屋後的
    長方形狹長的空地，是在那個空地上發現到槍枝，起出槍枝
    的位置可以看得出來是屬於私人空間，因為有圍牆圍起來等
    語明確，並有證人戊○○所繪製之現場圖及照片在卷可稽。
    雖證人戊○○於本院審理時證稱：被告家的庭院沒有圍牆，
    別人可以透過這個開放式的庭院走過庭院經過甬道到達發現
    槍枝之空地，然該空地上雖有圍牆，但差不多半個人高，牆
    的後面就是別人的房子，被告家中有養狗，被告房子有一庭
    院，庭院上有搭棚子，該搭棚子與被告房子相連結在一起等
    語綦詳，並有現場圖及照片在卷可稽；且被告於本院審理時
    亦自陳：扣案之槍枝是在上揭住處的舊房子圍牆內起獲，搜
    索扣押筆錄上記載1 樓舊屋外圍牆內有查獲手提包是正確的
    等語明確；再參以卷附照片，員警查獲槍枝的地點確實係在
    被告上揭水流45號住處舊房子的圍牆內空地上所取出，雖該
    圍牆僅有半個人高，外人亦可經由被告家庭院通過甬道到達
    該空地；然證人即被告之弟弟丁○○於本院審理時證稱：我
    家有養狗，狗可以到處走，若不熟的人來我家，狗是會吠等
    語，足認一般若非被告家中之熟人，實不容易在未驚動到被
    告家所嗣養的狗之情況下，擅自經由被告家中庭院，再經甬
    道至起獲槍枝地點之空地甚明。況起獲槍枝的地點係在被告
    所居住上揭水流45號的舊屋的圍牆內所發現，為被告所不爭
    執，且為證人戊○○證述明確，則員警起獲槍枝之處所仍係
    屬於被告住處範圍內，亦屬被告可實力支配之範圍甚明。
  (四)又被告於警詢時已自承：警方查獲的槍枝是「阿究」寄放在
    我這邊，他說要借放，我說好啊，就放在我這裏，而「阿究
    」是於95年5 月初寄放等語明確（見本院訴緝字卷第45頁至
    第47頁）；且證人即員警戊○○於本院審理時證稱：因檢舉
    人的爸爸帶檢舉人到分局來，檢舉人的爸爸要求我們把他兒
    子抓去關，檢舉人自己說他跟被告在一起，有看到被告開槍
    等語明確。且證人即檢舉人甲○於本院審理時具結證稱：我曾
    經到警局去檢舉被告持有槍枝，係因為我到被告家中作客的
    時候，我和被告在客廳聊天的時候，我們有聊到槍枝改造的
    情形，他說他很會改，我表示我不太相信，他就起身到屋外
    去，我跟著他出去，他帶著我到他家屋外旁邊的小巷子裏面
    ，那是個死巷，他就從1 個類似浴室抽風口的裏面拿出1 個
    旅行袋，他就帶著旅行袋回到客廳，接著他就把裏面的槍枝
    拿出來，將仿葛拉克（GLOCK） 手槍上彈匣，並帶著這把槍
    到屋外，對著田地上的稻草人試射，因為我有當過兵，且也
    玩過這種制式合法的手槍，扣案之仿葛拉克（GLOCK）17 型
    改造手槍與我在被告家中所看到的仿葛拉克（GLOCK）17 型
    改造手槍是一樣的，而且我當初在被告家中看到的旅行袋就
    是偵查卷第37頁至第38頁照片上所示之旅行袋；又被告只給
    我看過1 枝仿GLOCK 改造手槍，他試射後，有做清槍動作，
    直接放回袋子裏，等我們離開，他才拿去放好，至於他後來
    放哪裏我不知道等語明確。是從上揭證人甲○之證述可知，被
    告當時給證人甲○看的仿GLOCK 17型改造手槍亦係裝在如偵查
    卷第37頁照片上所示的旅行袋內，且僅給證人甲○看過1 把仿
    GL OCK 17 型手槍，而本案查扣之仿GLOCK 17型改造手槍，
    也係裝在相同之袋子內，又放置在被告舊房屋之圍牆內，足
    認扣案之仿GLOCK 17型改造手槍，即為被告所藏放。又查卷
    內並無證據足以證明該槍為被告所有，或為被告所改造，依
    罪疑唯輕原則，且被告於警詢時已自承上揭扣案改造手槍為
    其接受「阿究」委託而藏放在上揭處所等情，故認該槍枝並
    非被告所有而持有，而係基於受託寄藏而持有之。故被告所
    辯，顯不足採信。
  (五)綜上所述，被告所辯，均不足採信。本案事證明確，應依法
    論科。
二、核被告所為，係犯槍砲彈藥刀械管制條例第8 條第4 項之未
    經許可，寄藏可發射子彈具有殺傷力之改造手槍罪。按槍砲
    彈藥刀械管制條例所稱之「寄藏」與「持有」，均係將物置
    於自己實力支配之下，僅寄藏必先有他人之持有行為，而後
    始為受寄代藏而已，故寄藏之受人委託代為保管，其保管之
    本身，亦屬持有，不過持有係受寄之當然結果，自僅論以寄
    藏犯行，是本件被告受託保管槍枝，應論以寄藏手槍之單純
    一罪，不另就其「持有」之犯行論處。又未經許可寄藏手槍
    ，其寄藏之繼續，為行為之繼續，亦即一經寄藏手槍，罪已
    成立，但其完結須繼續至寄藏行為終了時為止，為實質上一
    罪。其間法律縱有變更，然其行為既繼續實施至新法施行以
    後，即與犯罪後法律有變更之情形不同，不生新舊法比較適
    用之問題，最高法院95年度台上字第2250號判決意旨參照。
    是本件被告於95年5 月初某日即受託寄藏上開改造手槍1 枝
    ，其行為雖於寄藏後即完成，惟其後之寄藏行為繼續至本案
    95年7 月7 日查獲時，亦即95年7 月1 日刑法修正施行後方
    為行為終了，揆諸上開說明，自無新舊法比較之問題，附此
    敘明。爰審酌槍枝屬高度危險之物品，非經主管機關許可不
    得擅自寄藏，以維社會大眾安全，而被告竟無故寄藏具殺傷
    力之改造手槍，對社會之秩序及安寧危害甚深，所為非是，
    被告犯後飾詞卸責，犯後態度不佳，且被告前曾因無故持有
    具有殺傷力之改造手槍，業經臺灣高等法院以95年度上訴字
    第369 號判處有期徒刑3 年，併科罰金新臺幣5 萬元確定，
    尚未執行完畢，有臺灣高等法院被告前案紀錄表在卷可稽，
    又再次非法受託寄藏具殺傷力之改造槍枝，顯見其並無悔悟
    之心等一切情狀，量處如主文所示之刑，罰金部分併依刑法
    第42條第3 項前段之規定，諭知易服勞役之折算標準，以資
    懲儆。末查，扣案具殺傷力之仿GLOCK 廠17型半自動手槍製
    造，換裝土造金屬槍管而成之改造手槍1 枝（含彈匣1 個，
    槍枝管制編號為0000000000號），為違禁物，不問屬於犯人
    與否，應依刑法第38條第1 項第1 款之規定宣告沒收。
據上論斷，應依刑事訴訟法第299 條第1 項前段，槍砲彈藥刀械
管制條例第8 條第4 項，刑法第11條前段、第42條第3 項前段、
第38條第1 項第1 款，判決如主文。
本案經檢察官柯博齡到庭執行職務。
中    華    民    國    97    年    7     月    22    日
                  刑事第五庭  審判長法  官  潘 政 宏
                                    法  官  吳 勇 毅
                                    法  官  陳 月 雯
以上正本證明與原本無異。
如不服本判決應於收受本判決後10日內向本院提出上訴書狀，並
應敘述具體理由，如未敘述上訴理由者，應於上訴期間屆滿後20
日內補提理由書狀於本院（均須按他造當事人之人數附繕本）「
切勿逕送上級法院」。
                                    書記官  王 峻 宏
中    華    民    國    97    年    7     月    30    日
附錄本案論罪科刑依據之法條：
槍砲彈藥刀械管制條例第8 條
未經許可，製造、販賣或運輸鋼筆槍、瓦斯槍、麻醉槍、獵槍、
空氣槍或第4 條第1 項第1 款所定其他可發射金屬或子彈具有殺
傷力之各式槍砲者，處無期徒刑或5 年以上有期徒刑，併科新臺
幣1 千萬元以下罰金。
未經許可，轉讓、出租或出借前項所列槍枝者，處5 年以上有期
徒刑，併科新臺幣1 千萬元以下罰金。
意圖供自己或他人犯罪之用，而犯前二項之罪者，處無期徒刑或
7 年以上有期徒刑，併科新臺幣1 千萬元以下罰金。
未經許可，持有、寄藏或意圖販賣而陳列第1 項所列槍枝者，處
3 年以上10年以下有期徒刑，併科新臺幣700 萬元以下罰金。
第1 項至第3 項之未遂犯罰之。


司法院資訊處製作；財團法人民間司法改革基金會備份。
